最高法院刑事判決　　　　　　　　　　　　　　　八十七年度台上字第一六七二號
　　上　訴　人　甲○○
右上訴人因常業重利案件，不服台灣高等法院台南分院中華民國八十六年十一月十八
日第二審判決（八十六年度上訴字第一五九五號，起訴案號：台灣台南地方法院檢察
署八十五年度偵字第一一七二六號），提起上訴，本院判決如左：
    主  文
上訴駁回。
    理  由
按刑事訴訟法第三百七十七條規定：上訴於第三審法院，非以判決違背法令為理由，
不得為之。是提起第三審上訴，應以原判決違背法令為理由，係屬法定要件。如果上
訴理由狀並未依據卷內訴訟資料，具體指摘原判決不適用何種法則或如何適用不當，
或所指摘原判決違法情事，顯與法律規定得為第三審上訴理由之違法情形，不相適合
時，均應認其上訴為違背法律上之程式，予以駁回。本件原判決撤銷第一審關於上訴
人甲○○之不當判決，改判仍論處其常業重利罪刑。係綜核上訴人之部分自白，證人
邱建明、蔡志成、郭孟出、莊彰、賈偉俊、戴文彬、廖敬教、王嘉銘、黃國安、林碧
珠、黃敬秀之證詞暨扣案之本票、支票、借據、帳單、借貸資料、身分證等證據為論
據，認定上訴人基於常業重利之犯意，自民國八十四年十一月初起，在台南市○○街
一四五巷十四號經營地下錢莊，陸續在報紙上刊登廣告以招徠客戶，利用原判決附表
所示城素珍等人及其他不特定人需款急迫之際，貸予款項；其利息為每新台幣（下同
）一萬元，每十日二千元至二千五百元不等，於借款之初預扣，借款人除簽發本金二
倍至三倍之票據、借據或保證書外，尚須質押身分證、駕駛執照為擔保，因而收取與
原本顯不相當之重利，並以之為常業之事實。而以原判決附表編號二十五以後之借款
時間均在八十五年九月六日以後，有扣案之本票、支票可稽並經證人蔡志成證述在卷
。是上訴人所辯：伊於上開時日經警查獲後即未再貸放高利云云，核係卸責飾詞，無
足採信，亦於理由內逐一指駁。復說明上訴人放款之月利率高達百分之六十至七十五
，較之法定利率或民間利率高出許多，若非借款人出於急迫，當無索求如此高利之理
。借款人或因軋票或為發薪、家用，需款孔急，始向上訴人借款，足證上訴人係乘人
急迫貸予重利無疑。且刑法上所謂常業犯，凡意圖營利，藉該犯罪以為日常謀生之職
業者，即足當之。至是否恃犯罪為唯一之謀生職業，則非所問，縱令同時兼操其他職
業，仍無礙該常業犯罪之成立。上訴人經營地下錢莊長達一年有餘，顯以重利維生，
雖中途又兼職噴漆行業，仍應以常業犯論處。又檢察官就上訴人於八十五年九月六日
以後之犯行移送併辦，因與起訴之事實同屬常業犯行為之一部，原審自得合併審判等
情綦詳。所為論斷，俱有卷內證據資料足憑，從形式上觀察，原判決並無違背法令之
情形存在。查刑之量定係事實審法院得予自由裁量之事項，若其未有逾越法定刑之範
圍，且亦非明顯違背正義者，即不得遽指為違法。原審已依刑法第五十七條之規定，
審酌上訴人犯罪之動機、目的、手段、犯後之態度及經營地下錢莊甚久、所得利益不
貲、危害社會金融秩序非輕等一切情狀，就法定刑度內科處有期徒刑十月，核無不合
。上訴意旨置原判決上開明確論斷於不顧，對原審認事、用法及量刑之審判職權行使
，任憑己見，漫指原判決違法，而其所指摘者均為單純事實上之爭辯，要非適法之第
三審上訴理由。是上訴意旨所指摘原判決違法情事，顯與法律規定得為第三審上訴理
由之違法情形，不相適合。揆諸首開說明，其上訴為違背法律上之程式，應予駁回。
又本件係屬不合法之程序判決，上訴人請求宣告緩刑一節，本院無從審酌，併此明
。
據上論結，應依刑事訴訟法第三百九十五條前段，判決如主文。
中      華      民      國    八十七    年      五      月     十四     日
                              最高法院刑事第八庭
                                  審判長法官  紀  俊  乾
                                        法官  楊  商  江
                                        法官  黃  正  興
                                        法官  林  茂  雄
                                        法官  王  居  財
      右正本證明與原本無異
                                              書  記  官
中      華      民      國    八十七    年      五      月     十八     日
